【裁判字號】    89,上訴,140
【裁判日期】    890301
【裁判案由】    偽造有價證券等
【裁判全文】
臺灣高等法院刑事判決                  八十九年度上訴字第一四號
    上  訴  人
    即  被  告  乙○○
    （冒名高玉樹）
    指定辯護人  本院甲○辯護人
右上訴人，因偽造有價證券等案件，不服臺灣板橋地方法院八十六年度訴字第八七二
號，中華民國八十八年八月二十日第一審判決（起訴案號：臺灣板橋地方法院檢察署
八十六年度偵字第三００三、三七二六號）提起上訴，本院判決如左：
    主      文
原判決關於乙○○行使偽造有價證券、無故持有彈藥暨定執行刑部分均撤銷。
乙○○未經許可額故持有彈藥，累犯，處有期徒刑玖月，並應於刑之執行完畢後赦免
後，令入勞動處所，強制工作年。扣案之制式霰彈及改造子彈各壹發均沒收。
乙○○被訴準強盜部分免刑。
    事      實
一、乙○○（其於警訊及偵查中持高玉樹之駕駛執照應訊，冒名為高玉樹，故起訴書
    誤載為高玉樹，嗣其於原審法審理時，供承真實姓名為乙○○，並經原審法院送
    請作指紋鑑定後查明，該部分偽造文書犯行未據起訴）曾於民國（下同）七十七
    年間因殺人未遂等案件，經台灣台北地方法院判處應執行有期徒刑三年二月確定
    ，於八十年八月五日縮刑期滿執行完畢，又於八十年間因違反麻醉藥品管理條例
    案件，經臺灣台北地方法院判處有期徒刑六月確定，於八十年十二月三十一日易
    科罰金執行完畢。又於八十一年間因施用毒品案件，經本院判處有期徒刑三年八
    月確定，於八十一年間因違反麻醉藥品管理條例案件，經台灣台北地方法院判處
    有期徒刑十月確定，於八十一年間因違反槍砲彈藥刀械管制條例等案件，經台灣
    台北地方法院判處有期徒刑七月確定，及於八十二年間因偽造文書案件，經本院
    判處有期徒刑三月確定，前開四案經執行刑為有期徒刑五年，於八十四年一月二
    十八日假釋出監，於假釋期間中，復於八十五年間因施用毒品案件，經本院於八
    十六年十月間判處有期徒刑四年確定，及於八十五年間犯偽造文書等案件，經台
    灣士林地方法院於八十七年八月間判處有期徒刑一年確定，現在監執行中。另又
    於八十七年八月間因偽造有價證券等案件，經台灣台北地方法院於八十七年八月
    三十一日判處有期徒刑三年六月，於八十七年十月十六日確定，為有犯罪習慣之
    人。
二、乙○○於民國八十五年十一月間起，在其台北市林口鄉○○○路一二四號八樓之
    一居處，未經許可，無故持有具有殺傷力制式霰彈及改造子彈各一發，嗣於八十
    六年一月二十三日在上址被警查獲，並起獲上開制式霰彈及改造子彈各一發。
三、案經台北縣警察局三重分局移送台灣板橋地方法院檢察署檢察官偵查起訴。
    理      由
一、訊據上訴人即被告乙○○坦承在右揭時地被警查獲右揭制式霰彈及改造子彈各一
    顆在卷可稽，被告雖於原審及本院審理時辯稱：係先前與伊共同居住之陳瑞麒搬
    走後所留下的，伊並無持有云云。惟查，依據台北市政府警察局八十六年一月二
    十三日二十三時四十五分在被告上開居處查扣之制式霰彈一顆，係於被告房間內
    之化妝台上起出，而已改造完成之具殺傷力子彈一顆，則於上址之客廳內起獲，
    此有該局八十六年一月二十三日實地檢查紀錄表一份（附於第三００三號偵卷第
    五頁正面）可稽，倘非被告乙○○所持有，焉有於其房間內化妝台及客廳之被告
    所個人使用活動之處所查獲之理？縱如被告所言該二顆子彈原係同住之友人陳瑞
    麒所持有，然陳瑞麒他遷而留下該二顆子彈，被告乙○○並未將上開二顆子彈丟
    棄，而分別放置於其房間化妝台內及客廳中，顯已易為自己持有之意，是其上開
    辯解，無足採信。而扣案之子彈一顆、改造子彈一顆經送請內政部警政署刑事警
    察局鑑定結果：子彈一顆，係口徑１２ＧＡＵＧＥ之制式霰彈，認具殺傷力；改
    造子彈一顆，認係玩具手槍用子彈改造而成，經拆解檢視，內具直徑六厘米之鋼
    珠、底火及火藥，具子彈完整結構，認具殺傷力，此有該局八十六年二月十七日
    刑鑑字第六八四七號鑑驗通知書一份在卷足徵。其該部分犯行亦堪認定。
二、核被告所為，係犯修正前槍砲彈藥刀械管制條例第十一條第三項未經許可無故持
    有彈藥罪。按槍砲彈藥刀械管制條例第十一條第三項於八十六年十一月二十四日
    修正公布為第十二條第四項，刑度則自三年以下有期徒刑，提高為五年以下有期
    徒刑得併科新台幣三百萬元以下罰金，依刑法第二條第一項但書比較新舊法結果
    ，以舊法對被告有利，自應適用舊法即修正前之槍砲彈藥刀械管制條例第十一條
    第三項之規定，被告於八十年間，因違反麻醉藥品管理條例案件，經台灣台北地
    方法院判處有期徒刑六月確定，於八十年十二月三十一日易科罰金執行完畢，有
    本院被告全國前案紀錄表在卷可稽，其於有期徒刑執行完畢後五年內再犯本案之
    有期徒刑以上之罪，為累犯，應依刑法第四十七條累犯規定加重其刑。
三、原審就被告無故持有彈藥部分依法論科，固非無見，惟查修正前槍砲彈藥刀械管
    制條例第十一條第三項僅規定未經許可無故持有彈藥罪，並未因持有彈藥種類之
    不同，而異其規定處罰，是行為人未經許可無故同時持有不同種類之彈藥，應僅
    成立一未經許可，無故持有彈藥罪名，不應構成同種想像競合犯，原判決以被告
    持有改造子彈一顆及制式霰彈一顆，係一行為觸犯二罪名，為共同種想像競合犯
    ，應從一重處斷，尚有未合，被告就無故持有彈藥罪部分上訴請求減輕，雖無理
    由，惟原判決此部分既有可議，即屬無可維持，應由本院將原判決此部分撤銷改
    判，爰審酌被告之素行、犯罪動機、目的、手段、犯罪後態度等一切情狀，量處
    有期徒刑玖月。又被告素行不良曾犯事實欄一所列載之殺人未遂、違反麻醉藥品
    管理條例、施用毒品、違反槍砲彈藥刀械管理條例、偽造文書、竊盜、偽造有價
    證券等罪，其犯罪時間均緊接，其顯有犯罪之習慣，至為灼然，應依刑法第九十
    條第一項規定，併宣告於刑之執行完畢或赦免後，令入勞動場所，強制工作三年
    ，扣案之制式霰彈及改造子彈各一顆，係違禁物，應依刑法第三十八條第一項第
    一款宣告沒收。至附表一所示之物，與告本件犯罪無關（容後詳述）爰不予宣告
    沒收，併此敘明。
四、公訴人另以：被告乙○○基於製造彈藥之犯意，於八十五年十一月間，在其上址
    居處，未經許可，將玩具手槍用子彈改造成具有殺傷力之子彈。嗣於八十六年一
    月二十三日在乙○○居處，除扣得改造子彈一顆外，並扣得如附表一所示之物。
    因認被告乙○○涉犯修正前槍砲彈藥刀械管制條例第十一條第一項之製造彈藥罪
    嫌。按犯罪事實應依證據認定之，無證據不得推定其犯罪事實；不能證明被告犯
    罪或其行為不罰者，應諭知無罪之判決，刑事訴訟法第一百五十四條、第三百零
    一條第一項定有明文。且為刑事訴訟上證明之資料，無論其為直接證據或間接證
    據，均須達於通常一般之人均不至於有所懷疑，而得確信其為真實之程度，始得
    據為有罪之認定，若其關於被告是否犯罪之證明未能達此程度，而有合理懷疑之
    存在，致使無從形成有罪之確信，即不得遽為不利於被告之認定，此觀諸最高法
    院七十六年台上字第四九八六號判例意旨自明。又按犯罪事實之認定，應憑真實
    之證據，倘證據是否真實尚欠明顯，自難以擬制推測之方法，為其判斷之基礎，
    最高法院五十三年台上字第六五六號判例可資參照。公訴人認被告乙○○涉犯製
    造彈藥罪嫌，無非係以於乙○○上開居處扣得如附表改造子彈一顆及如附表一所
    示之物，暨被告乙○○於偵查時先供稱該等物品及子彈係郭建中所有，待與郭建
    中對質時，立刻否認係郭建中所有，改稱係綽號「叩仔」所有，惟又無法提供綽
    號「叩仔」年籍資料等情，為主要論據。然訊據被告乙○○堅決否認有何製造子
    彈之犯行，辯稱：附表一所示之物品，其中編號三、六、七及十至十六之物，均
    係伊以前任職第四台時為裝設電線所使用之工具，非供製造子彈所用，其餘則為
    以前同住之朋友陳瑞麒所有，伊不知作何使用等語。經查，除附表一編號５之黑
    色火藥一包、編號８套筒十一個、編號２０底火一片、編號２１滑套一支及編號
    ２２空彈殼七發外，其餘如附表一所示之如剪刀、水果刀、扳手、螺絲起子、銼
    刀等物品，均為一般家庭內使用之工具，被告乙○○否認係供製造彈藥所用，陳
    明乃以前任職第四台有線公司時所使用之工具，並無積極證據足以證明該等工具
    係供製造彈藥所用。而前開附表一編號５黑色火藥一包、編號８套筒十一個、編
    號２０底火一片、編號２１滑套一支及編號２２空彈殼七發，被告乙○○否認為
    其所有，稱係曾共同居住之友人陳瑞麒所有，被告乙○○雖於偵查時初稱係郭建
    中所有，嗣改稱為綽號「叩仔」所有云云，惟並無確切之積極證據足以證明該等
    物品確係被告乙○○所有，且為其供製造彈藥所用。故該部分尚屬不能證明被告
    有製造彈藥之行為。惟公訴人認此部分與前開已論罪科刑之持有子彈罪部分有高
    低度行為之實質上一罪關係，爰不另為無罪之諭知。
五、公訴意旨另以：被告乙○○與黃慧玲（原審判處有期徒刑陸月確定）於八十六年
    二月五日九時十五分許，由黃慧玲乘騎機車後再乙○○行經台北縣三重市○○○
    ○街四六號前，見丙○○駕駛郵務車停放路旁有機可乘，遂共同意圖為自己不法
    所有之犯意，由乙○○下車竊取置放郵務車駕駛座旁郵務袋一包（內有新台幣三
    十萬元、信件一封），黃慧玲則未將機車熄火停於路旁以便接應，適乙○○竊得
    後正欲乘坐機車逃逸時，為丙○○發現追上，將乙○○拉下，乙○○獨自為防護
    贓物及脫免逮捕，乃當場對丙○○施予強暴即與藍某扭打，為路人及警察發現協
    力將乙○○制伏，因認被告乙○○有犯刑法第三擺三十九條準強盜罪嫌云云。
(一)訊據被告乙○○坦承有夥同黃慧玲在右揭時地竊取被害人丙○○所駕駛置放在
      駕駛座旁郵務袋一包等情不諱，惟矢口否認有準強盜之犯行，辯稱：伊是被打
      ，沒有打丙○○，伊有背個袋子，丙○○拉後袋子，伊就倒下去，丙○○就打
      伊等語，經查被害人丙○○於原審審理結證稱：
      「我開郵務箱型車在收信箱收件，我收完信件要返回車上時，看見乙○○打開
      我的車門，拿走我快遞郵件及郵務袋，後來乙○○搭上黃慧玲已發動的機車準
      備逃逸，乙○○當時自己揹一個黑袋子，我用黑揹袋勒住乙○○，當時乙○○
      想逃跑，但並無打我之意，後來贓物都取回來了，黃慧玲當時騎在機車上準備
      離開，乙○○當時並無對我施以強暴或脅迫，當時乙○○被我勒住，乙○○並
      無打我、踢我的行為，我們是扭在一起，他只是想掙脫，並無打我之意，我身
      上並無被打的感覺，我當時用三字經罵他，連郵局東西也敢偷，路人過來幫我
      抓住他」等語（見原審八十六年四月十四日、同年八月四日、八十七年九月四
      日訊問筆錄）是被告所辯堪認真實，查被告乙○○係行竊得手後，搭上黃慧玲
      之機車時遭丙○○自後以乙○○身上之揹袋勒住，並拉下機車，尚未對丙○○
      施以強暴，即遭丙○○及路人協力制服，自與刑法第三百二十九條準強盜罪之
      構成要件未合，核被告乙○○所為係犯刑法第三百二十條第一項之竊盜罪，公
      訴意旨認被告乙○○所為係犯刑法第三百二十九條之準強盜罪，其起訴法條尚
      有誤會。
    (二)按案件曾經判決確定者，應諭知被訴之判決，刑事訴訟法第三百零二條第一款
      定有明文，經查被告乙○○曾另(1)於八十五年十二月二十四日十時許，在台北
      縣泰山鄉○○路○段五七九巷二六號鄒基祥住處竊取鄒基祥所有付款人為台灣
      省合作金庫新莊支庫支票三紙，存摺、印章與現金三千元。(2)於八十六年三月
      間在台北市○○○路與中山北路口某處，竊取置於某郵差機車上之宇厚企業有
      限公司吳席塘所有及簽發付款人為中國農民銀行新店分行，發票日為八十六年
      六月十五日票面金額為十三萬三千五百元之支票一紙，嗣於同年三月底再將前
      揭支票交付，模特兒名商俱樂部趙鵬華椅  付酒款，並於台北市○○○路○段
      二十號十二樓模特兒名商俱樂部假借高玉樹之名義，偽造高玉樹之署押、簽發
      原院為０一三八二二號，面額九萬元之支票一紙，交付趙鵬華，清償所積欠之
      酒款；(3)於八十一年三月十三日三十分許，在台北市○○街一二五巷十一號前
      竊取陳再生所有付款人為彰化商業銀行（下稱彰化銀行）北新分行、支票號碼
      為ＺＮ0000000號，票面金額為新台幣（下同）八萬九千元之支票後，
      於八十一年三月四日在新店市○○路○段一００巷八號四樓持向不知情之馬宏
      韜調現，馬宏韜又轉給馬健飛，嗣馬健飛提示該支票，因被害人已掛失而退票
      。(4)於八十一年四月十八日二十一時至十九日十二時內某不詳時刻，持不詳工
      具撬開台北市○○○路○段十六號九樓良泰旅行社之鐵門，入內竊取該社客戶
      之護照八十本、銀行存摺十七本、香港簽證十本、空白支（本票）三本、美金
      一千四百二十元、港幣一千二百元、旅行支票美金一千一百元、機票十九本、
      身分證六件、戶口名簿二本、及胡文力之大理石印章一個，並基於偽造有價證
      券之概括犯意，在不詳時地，於其中被害人胡文力所有付款人為上海商業儲蓄
      銀行儲蓄部之票號ＳＢ五一三一九四、ＳＢ五一三一九五號之空白本票上，偽
      填發票日分別為八十一年四月二十八日、八十一年四月三十日，到期日均為八
      十一年五月五日及票面金額非別為二萬八千元、一萬元，盜蓋前開胡文力之大
      理石印章，並將此偽造之二紙本票交由不知情之王美惠調現，足以生損害於胡
      文力，王美惠再於八十一年五月一日在長安東路某地，持ＳＢ五一三一九日號
      本票向劉鑽昌、張美雲夫婦調現；另於八十一年五月二日在基隆市○○街二七
      七號之一，持ＳＢ五一三一九五號本票向楊德諒（起訴書誤為張仟龍）調現，
      楊德諒再轉予張仟龍（起訴書誤為楊德諒），張仟龍又轉給賈健男。乙○○另
      於不詳時地，基於同前偽造有價證券之概括犯意，於胡文力所有付款人為上海
      商業儲蓄銀行儲蓄部，票號為ＳＢ0000000號之空白支票，偽填發票日
      為八十一年六月二十五日、金額為十萬二千五百元，及盜蓋前開胡文力之大理
      石印章，嗣持此偽造之支票向不知情之郭翠敏調現，足生損害於胡文力，郭翠
      敏於八十一年六月十八日再轉予關孝忠（起訴書誤為陳志雄）、關孝忠又轉給
      陳志雄（起訴書誤為關孝忠）。嗣張玉雲、賈健男、陳志雄提示各該支本票後
      ，均因被害人已掛失而遭退票。(5)於八十五年六月十三日四時至十一時內某不
      詳時刻，以鐵開鐵門之方式，進入台北市○○路○段三五巷九弄九號一樓
許莊美節住處，竊取勞力士手表一只、現金五萬八千元；嗣於同年六月十五日
      持該勞力士手表至台北市○○街七號林滄海所營「順利當鋪」典當六萬元等犯
      罪行為，經台灣台北地方法院審理結果以被告所犯上開(1)(3)(5)之行為，係犯刑
      法第三百二十條之竊盜罪，上開(4)之行為係犯刑法第三百二十一條第一項第二
      款毀越門扇竊盜罪；第二百零一條第一項偽造有價證券罪，上開(2)之行為係犯
      刑法第三百二十條第一項之普通竊盜罪及第二百零一條第一項偽造有價證券罪
      ，其盜用胡文力之印章與偽簽高玉樹之署押，均為偽造有價證券罪行為之一部
      ，不另論罪，其嗣後行使之行為為偽造行為所吸收，亦不另論罪；再被告先後
      多次竊盜犯行及偽造有價證券犯行，時間密接，所犯各該構成要件相同，顯係
      各基於概括犯意為之，各為連續犯，應各論以毀越門扇竊盜罪及偽造有價證券
      罪，並各加重其刑；又其所犯前開二罪間，有方法結果之牽連關係，為連續犯
      ，應依較重之連續偽造有價證券罪處斷。於八十七年八月三十一日以八十六年
      度訴緝字第一九九號以偽造有價證券罪對被告判處有期徒刑年陸月，並於八
      十七年十月十六日確定，經原審查明在卷（見原審卷(三)第一七二頁），並有台
      灣台北地方法院八十六年度訴緝字第一九九號刑事判決在卷可稽（原審卷(三)第
      一六六頁至第一七一頁），被告乙○○之竊盜行為，與上開判決確定之竊盜行
      為，時間緊接，犯罪手段相同，顯係基於概括犯意為之，為連續犯，屬裁判上
      一罪關係，上開案件既經判決確定本案自為該確定判決效力所及，依首開說明
      本案應為免訴判決。
    (三)原審對此部分未察，遽予論作科刑，尚有未合，被告上訴意旨，執以指摘原判
      決此部分不當，為有理由，應由本院將原判決此部分撤銷，爰就被告被訴準強
      盜部分諭知免訴之判決。
    (四)至台灣板橋地方法院檢察署移送原審併辦之八十六年偵字第一六九六六號（含
      高雄地檢署八十六年偵字第一七四三號）八十七年偵字第一０九七號（含板橋
      地檢署八十六年他字第一０二七號、八十六年偵字第八五二五號）八十六年偵
      緝字第六四０號（含板橋地檢署八十七年偵緝字第一二二七號、八十七年偵字
      第九三四六號、八十七年他字第二四三號、台中地檢署八十七年他字第五七號
      、八十六年偵字第二三二四八號、高雄地檢署八十六年偵字第二三八五五號）
      件，台灣士林地方法院檢察署移送原審併辦之八十八年偵字第五五六五號（含
      士林地檢署八十六年偵字第六０一一號、八十八年偵字第三六五三號、台北地
      檢署八十八年偵字第一五七七號、八十七年他字第一四一四號、八十六年偵緝
      字第七五九號、八十六年偵字第一四八三七號）被告妾盜案件，因本案被告已
      諭知免訴之判決，自與上開案件無裁判上一罪之關係，本院自無從併予審理，
      應檢還各該檢察官另行辦理，併此敘明。
據上論斷，應依刑事訴訟法第三百六十九條第一項前段、第三百六十四條、第二百九
十九條第一項前段、第三百零二條第一款，修正前槍砲彈藥刀械管制條例第十一條第
三項，刑法第十一條前段、第二條第一項但書、第四十七條、第三十八條第一項第一
款、第九十條第一項，判決如主文。
本案經檢察官李金定到庭執行職務。
中     華     民     國    八十九   年      三        月       一       日
                             臺灣高等法院刑事第十四庭
                                 審判長法  官  陳  祐  輔
                                       法  官  陳  國  文
                                       法  官  蔡  國  在
右正本證明與原本無異。
檢察官如不服本判決應於收受送達後十日內向本院提出上訴書狀，其未敘述上訴之理
由者並得於提起上訴後十日內向本院補提理由書（均須按他造當事人之人數附繕本）
。
                                       書記官  楊  國  明
中     華     民     國    八十九   年       三       月       七       日
附錄：本案論罪科刑法條全文
修正前槍砲彈藥刀械管制條例第十一條
  未經許可製造、販賣或運輸彈藥者，處六月以上五年以下有期徒刑。
  意圖供自己或他人犯罪之用，而犯前項之罪者，處一年以上七年以下有期徒刑，得
  併科五萬元以下罰金。
  未經許可無故持有、寄藏或意圖販賣而陳列彈藥者，處三年以下有期徒刑。
  第一項及第二項之未遂犯罰之。
附表一：
編號    品  名            數  量        備    考
１      電銲機              一台    （含焊條一盒）
２      砂輪機              一台    （含砂輪片四片）
３      電鑽                一台    （含磨砂頭三個）
４      小鋼珠              一包      約二公斤
５      黑色火藥            一包
６      鎯頭                一支
７      活動板手            八支
８      套筒              十一個
９      十字型螺絲起子      二支
１０    梅花板手            一支
１１    銼刀                一支
１２    斜口鉗              二支
１３    互割刀              二支
１４    剪刀                一支
１５    鋸片                四片
１６    板手                三支
１７    鐵製鑿子            三支
１８    木尺                一把
１９    水果刀              一把
２０    底火                一片    計三十九粒
２１    滑套                一支
２２    空彈殼              七發


司法院資訊處製作；財團法人民間司法改革基金會備份。
